臺灣高等法院刑事判決　　　　　　　　　　　　　　九十一年度上更(二)字第八三號
　　上　訴　人　臺灣台北地方法院檢察署檢察官
　　上　訴　人
　　即　被　告　戊○○
　　指定辯護人　本院甲○辯護人
右上訴人因被告重傷害案件，不服臺灣台北地方法院八十五年度訴緝字第三九九號，
中華民國八十六年二月二十一日第一審判決（起訴案號：臺灣台北地方法院檢察署八
十三年度偵字第二０四二三號），提起上訴，經判決後由最高法院第二次發回更審，
本院判決如左：
    主    文
原判決撤銷。
戊○○共同使人受重傷，累犯，處有期徒刑伍年陸月。
    事    實
一、戊○○綽號「小毛」，曾於民國（下同）八十三年間因違反麻醉藥品管理條例案
    件，經臺灣板橋地方法院判處有期徒刑肆月確定，並於八十三年一月十五日易科
    罰金執行完畢，仍不知遷過向善，於八十三年八月十七日凌晨五時許，與綽號「
    冬瓜」及范姓、王姓等不詳姓名成年男子共四人，在台北市○○街一一五號六樓
    中閣城舞廳內，因邀花名「Ａ蜜」之舞廳小姐乙○○外出，不滿遭王女之男友丙○○多看一眼，竟基於傷害之共同犯意聯絡，在舞廳樓下等候，見丙○○、乙○○與友人丁○○自電梯出來，即趁丙○○、乙○○二人欲發動機車離去之際，四
    人即出手毆打丙○○及乙○○（普通傷害部分均未據告訴），丙○○見勢不妙，
    即往武昌街方向逃跑，於逃至昆明街口時，即遭戊○○及綽號「冬瓜」、范姓、
    王姓等三名不詳姓名成年男子中之一人所追及。戊○○與該不詳姓名之成年男子
    ，明知頭頸部為人體之重要部位，毆擊之足以使腦部受難以治癒之嚴重傷害，竟
    共同基於重傷害之故意，聯手毆打丙○○之頭頸部，並以腳重踹其頭腦部，使丙○○受有左側頭皮頂部挫傷長三公分、寬三公分、整個面部瘀傷、腫脹、頸部瘀
    傷二處各長五公分、寬二公分多處外傷，並使左側結膜下出血，腦部受嚴重傷害
    ，經路人發覺將丙○○送醫急救，仍造成左側肢體輕癱、輕度痴呆、語言糢糊之
    重大難治之重傷害。
二、案經台北市政府警察局萬華分局報請臺灣台北地方法院檢察署檢察官偵查起訴。
    理    由
一、訊據上訴人即被告戊○○矢口否認有追打被害人丙○○犯行。辯稱：當時其係在
    中閣城舞廳樓下與被害人丙○○發生衝突，互推扭打，且被丙○○毆中臉部後即
    倒地嘔吐，並未一起追丙○○至昆明街口及共同毆打他云云。
二、經查：
  (一)右揭事實，業據證人乙○○於警訊時證稱：因為我是在中閣城舞廳上班，於八十
    三年八月十一日凌晨二時左右．．．．直到凌晨五時，因為我和男友丙○○吵架
    ，恰好包廂之客人正欲離去，有邀我外出吃宵夜，可能引起我男友不滿，有看了
    那些人一眼，然後我想嘔吐，陳雨扶我廁所嘔吐，．．．．出來後丙○○在椅子
    上等我，我們三人一起下電梯，因為我和丙○○要騎機車回去，正欲發動機車時
    ，有四人就朝我們毆打，我倒地，丙○○往巷子朝武昌街逃跑，然後可能被他們
    逮到毆打頭部，致昏迷．．．．．．」、「我僅知道分別為姓徐、綽號〞冬瓜〞
    年約三十餘歲，約一百八十公分，非常壯、體胖，剪小平頭；綽號〞小毛〞，年
    約三十餘歲，身高一八六公分左右、體壯、姓花，另一位姓王、他們身體均碩壯
    。」、「但我知道是他們其中二人追著丙○○打．．．．」等語（見偵查卷第四
    頁反面、第五頁）。於原審調查時復證稱：「．．．．當天從（中閣城舞廳）樓
    上，下樓到一樓，看到戊○○及不詳姓名男子在該處等候，因為丙○○要送丁○○到對街搭車，因為戊○○有意追丁○○因此不高興，我聽到戊○○喊叫丙○○
    不要跑，我回頭問幹什麼，姓王跑過來打我一巴掌，我跌倒在地，陳小姐扶我起
    來．．．．」等情（見原審第二七七六號卷第三十五頁），於本院前審復證稱：
    其警訊筆錄係實在等語（見本院上訴卷第四十二頁）。雖於本院調查中改稱案發
    時，並不在場云云，顯係事後迴護被告之詞，自不能據此否定其前開所供情節。
    另證人丁○○於警訊中亦證稱：「我和丙○○是朋友關係，他是於八十三年八月
    十七日五時左右，在台北市○○街一一五號六樓，因各人欲帶小姐花名〞Ａ蜜〞
    之女子出場吃早點，因該女子乙○○花名〞Ａ蜜〞是丙○○之女友，連某看了那
    些人一眼，引起那些客人不悅，就先埋伏在樓下等丙○○下樓，當時我和〞Ａ蜜
    〞及丙○○一起乘電梯下樓，至一樓〞Ａ蜜〞先發動機車，丙○○送我至峨嵋街
    搭計程車．．．．我發見Ａ蜜被一男子打倒在地，丙○○被二名男子追著跑往武
    昌街二段方向逃，．．．．」等語，所供與乙○○於警訊中之證詞大致相符堪信
    真實。丁○○嗣又稱：「我僅知道他們是綽號「小毛」、「冬瓜」、王、歐（係
    范之誤）姓等四人，當時是由王姓客人出手打我及”Ａ蜜〞，小毛及另一名男子
    ，只看到背面不知何人，追著丙○○，是他們毆打丙○○致腦死，．．．．」、
    「就是照片中之男子綽號〞小毛〞之戊○○」等語（見偵查卷第六頁及反面、第
    八頁），所述關於被告等人在樓下發生之情節均相一致，堪信證人乙○○、丁○○二人於警訊中之證詞，係與事實相符。另證人己○○於警訊時指證「照片中之
    男子戊○○（毆打丙○○）」、「（戊○○）是因為和店裡小姐爭風吃醋才引起
    殺機，當天〞小毛〞欲帶Ａ蜜乙○○之女子出場吃早點，拉〞Ａ蜜〞小手腕，Ａ
    蜜不願外出，同時Ａ蜜之男子丙○○見狀就看了小毛一眼，〞小毛〞就下樓埋伏
    在樓下，等待丙○○下樓，事情就這樣發生．．．．」等語（見偵查卷第九頁反
    面），並有經證人乙○○、丁○○、己○○指認被告口卡片在卷可稽，足認本件
    係被告戊○○與另三名不詳姓名成年友人先在樓下共同毆傷被害人丙○○後，復
    與三人中之一人共同追丙○○至昆明街口，以重傷害之犯意毆打被害人丙○○致
    重傷至明。被告迭為辯稱其未追打被害人丙○○至第二現場云云，無非希圖卸責
    ，自不足採。公訴人認係四人共同毆打丙○○使受重傷，容有誤會，先予明，
    被害人丙○○被毆致呈難以治癒之左側肢體輕癱、輕度痴呆、語言糢糊等情，亦
    經丙○○之母連花淑美證述明確，且有驗傷診斷書一紙、照片四張可供佐證。復
    有台北市立和平醫院八十三年十二月十四日北市和醫病字第七二八五號函及八十
    五年十二月十日北市和醫病字第七七九０號函、八十六年五月二十四日北市和醫
    病字第二九三四號函、八十八年九月十三日北市和醫病字第八八六０五六六二０
    ０號函（本院更(一)卷第十三頁）暨所附病歷影本在卷可稽，足徵被害人丙○○於
    經台北市立和平醫院治療後仍有前開受傷情形，其病情顯已達重大難治之重傷害
    。
  (二)又查頭部乃人體之重要器官，且極其脆弱，不論以拳打或腳踢，均易造成腦部之
    傷害，其傷害又非身體其他一般部位受傷所可比擬，此乃眾所皆知之事，被告與
    另一不詳姓名成年男子聯手毆打被害人之頭頸部，使丙○○之左側頭皮頂部挫傷
    長三公分、寬二公分，整個面部瘀傷、腫脹，頸部瘀傷二處各長五公分、寬二公
    分，左側結膜下出血，腦部受嚴重傷害。又據卷附被害人受傷後之照片顯示（附
    於偵字第二０四二三號卷證物封套內），被害人之頭頸部均有類似鞋底紋路之線
    條，顯為被告等以著鞋之腳踢踹所造成，其更易產生頭、腦部之重大傷害，被告
    明知頭頸部易遭致重大傷害，猶然為之，其具有重傷害之故意，昭然若揭，所辯
    未至第二現場未毆擊被害人云云，均係飾卸之詞，自無足採，被告確有共同重傷
    害犯行，足資認定。至被告迭為請求傳訊證人己○○一節，業經本院傳訊無著，
    且證人己○○於警訊中已供證詳確，與證人乙○○、丁○○所供相符，應無再予
    傳訊之必要。
三、核被告所為係犯刑法第二百七十八條第一項之重傷害罪，被告與另一不詳姓名成
    年男子（按係綽號〞冬瓜〞、王姓、范姓等不詳姓名成年男子中之一人）二人間
    有犯意聯絡及行為分擔，為共同正犯。又被告戊○○曾於八十三年間因違反麻醉
    藥品管理條例案件，經判處有期徒刑四月，八十三年一月十五日易科罰金執行完
    畢，有臺灣高等法院檢察署刑案紀錄簡覆表在卷可按，其於五年內再犯有期徒刑
    以上刑之罪，為累犯，應依法加重其刑。
四、原審認被告罪證明確依法論科，原非無見，但查被告及另一不詳名成年男子在追
    被害人丙○○至昆明街口時，除以徒手毆打被害人外，尚以腳踢、踹被害人臉部
    造成嚴重傷害，原審疏未審認及此，自有未洽，檢察官上訴意旨認原判決量刑過
    輕，及被告上訴仍執陳詞，否認犯罪，雖均無足取，但原判決既有可議，即屬無
    可維持，應予撤銷改判，爰審酌被告之素行、智識程度及犯罪之動機、目的、手
    段、危害之程度、犯罪後之態度等一切情況，量處有期徒刑伍年陸月，以資懲儆
    。
五、據上論斷應依刑事訴訟法第三百六十九條第一項前段、第三百六十四條、第二百
    九十九條第一項前段，刑法第二十八條、第二百七十八條第一項、第四十七條，
    判決如主文。
本案經檢察官呂丁旺到庭執行職務。
中      華      民      國    九十一    年      六      月     二十五   日
                              臺灣高等法院刑事第十五庭
                                  審判長法  官  房  阿  生
                                        法  官  雷  元  結
                                        法  官  蔡  光  治
右正本證明與原本無異。
如不服本判決應於收受送達後十日內向本院提出上訴書狀，其未敘述上訴之理由者並
得於提起上訴後十日內向本院補提理由書（均須按他造當事人之人數附繕本）。
                                        書記官  王  才  生
中      華      民      國  九十一    年      六      月     二十七   日
刑法第二百七十八條
使人受重傷者，處五年以上十二年以下有期徒刑。
犯前項之罪因而致人於死者，處無期徒刑或七年以上有期徒刑。
第一項之未遂犯之。
